臺灣高等法院刑事裁定
110年度聲字第3497號
聲  請  人  臺灣高等檢察署檢察官
受  刑  人  吳宏彬



上列聲請人因受刑人數罪併罰有二裁判以上，聲請定其應執行之
刑（110年度執聲字第1570號），本院裁定如下：
    主  文
吳宏彬犯如附表一所示各罪所處之刑，有期徒刑部分應執行有期
徒刑拾參年陸月。
吳宏彬犯如附表二所示各罪所處之刑，應執行有期徒刑拾壹年陸
月。
    理  由
一、聲請意旨略以：受刑人吳宏彬因違反毒品危害防制條例等數
    罪，先後經判決確定如附表一、二（惟附表二編號1所載「
    讀偵字」、「沈訴字」應分別更正為「毒偵字」、「審訴字
    」），應依刑法第53條、第51條第5款規定，定其應執行之
    刑，爰依刑事訴訟法第477條第1項聲請裁定等語。
二、按裁判確定前犯數罪者，併合處罰之，但得易科罰金之罪與
    不得易科罰金之罪，不在此限，此情形受刑人請求檢察官聲
    請定應執行刑者，依第51條規定定之；數罪併罰，有二裁判
    以上者，依刑法第51條之規定，定其應執行之刑；又宣告多
    數有期徒刑者，於各刑中之最長期以上，各刑合併之刑期以
    下，定其刑期，但不得逾30年；定其應執行之刑者，由該案
    犯罪事實最後判決之法院之檢察官，聲請該法院裁定之，刑
    法第50條第1項但書第1款、第2項、第53條、第51條第5款及
    刑事訴訟法第477條第1項分別定有明文。且數罪併罰中之一
    罪或數罪，依刑法規定得易科罰金者，若因與不得易科之他
    罪併合處罰結果而不得易科罰金時，原可易科部分所處之刑
    ，自亦無庸為易科罰金折算標準之記載。
三、又曾與他罪定應執行刑之罪，若另有合於刑法第53條之情形
    ，而與其他裁判所宣告之罪再定其應執行刑，則前定之執行
    刑當然失效，並無違一事不再理原則（最高法院103年度台
    非字第298號判決意旨參照）。然刑事訴訟法第370條第2項
    、第3項，已針對第二審上訴案件之定應執行之刑，明定有
    不利益變更禁止原則之適用；而分屬不同案件之數罪併罰，
    倘一裁判宣告數罪之刑，曾經定其執行刑，再與其他裁判宣
    告之刑定其執行刑時，在法理上亦應同受此原則之拘束（最
    高法院103年度第14次刑事庭會議決議參照）。復按裁判確
    定前所犯數罪，併合處罰而定其應執行刑，應在所適用法律
    規定目的及其秩序理念指導之外部性及內部性界限內為合義
    務之裁量。具體而言，即基於刑罰經濟與責罰相當之理性刑
    罰政策，考量行為人所犯數罪反映出之人格特性，兼衡刑罰
    規範目的、整體犯罪非難評價、各罪之關連性及侵害法益等
    面向，採限制加重原則，所為給予適度恤刑折扣之特別量刑
    過程。刑事訴訟法第370條不利益變更禁止原則適用於具體
    個案時，為求定應執行刑之精確化，尚不排斥審酌併罰數罪
    之各該宣告刑曾與其他罪刑合併定應執行刑間之比例數值關
    係，俾求罰責相當，以免比例失衡，惟設若部分宣告刑曾與
    其他罪刑定應執行刑，依其所占前定應執行刑比例折計之刑
    期，尚不及各該單一宣告刑，此際苟限制所定之應執行刑不
    得重於該等按比例折計後之刑期，明顯即與刑法第51條第5
    款「（定應執行刑須）於各刑中之最長期以上」之外部性界
    限相違（最高法院108年度台抗字第1737號裁定意旨參照）
    。是依前揭說明，附表一編號13至15及附表二編號2、4至11
    部分前定之執行刑為有期徒刑14年，既經本件檢察官聲請分
    別再與另案定應執行刑，則前定之執行刑即失效，惟此時仍
    有不利益變更禁止原則之適用，依前定執行刑之比例數值關
    係，附表一編號13至15部分約占有期徒刑3年7月，而附表二
    編號2、4至11部分約占有期徒刑10年5月；前者因低於附表
    一編號13之宣告刑有期徒刑8年6月（即同表各刑中之最長期
    ），為避免牴觸外部性界限，乃改以有期徒刑8年6月為準，
    而後者因無低於各該單一宣告刑之問題，故仍以有期徒刑10
    年5月為準，合先敘明。
四、經查：
  ㈠本件受刑人因犯如附表一、二所示之罪，業經法院分別判處
    如附表一、二所示之刑，並均確定在案，且附表一所示各罪
    ，均係附表一編號1所示之罪判決確定日（民國107年11月8
    日）前所犯，而附表二所示各罪，均係附表二編號1所示之
    罪判決確定日（108年12月9日）前所犯，又本院就附表一、
    二均為最後事實審法院，有各該判決書及本院被告前案紀錄
    表在卷可稽。
  ㈡準此，本件受刑人請求檢察官就其所犯如附表一編號4、7、8
    所示得易科罰金之罪與編號1至3、5、6、9至15所示不得易
    科罰金之罪，及附表二編號3所示得易科罰金之罪與編號1、
    2、4至11所示不得易科罰金之罪，分別合併定應執行刑，既
    有受刑人簽名之定刑聲請切結書附卷可參，則檢察官聲請定
    受刑人應執行之刑，本院審核後認該聲請為正當，應予准許
    ，爰考量法律之外部性及內部性界限、各罪間之關係（侵害
    法益、罪質異同、時空密接及獨立程度）等相關因素，就受
    刑人所犯如附表一所示各罪所處之刑，有期徒刑部分合併定
    其應執行刑為如主文第1項所示；所犯如附表二所示各罪所
    處之刑，合併定其應執行刑為如主文第2項所示。至如附表
    一編號8所示之罰金刑部分，因僅有一罪宣告併科罰金，自
    不生定執行刑之問題，附此敘明。
據上論斷，應依刑事訴訟法第477條第1項，刑法第50條第1項但
書第1款、第2項、第53條、第51條第5款，裁定如主文。
中　　華　　民　　國　　110 　年　　9 　　月 　 13　　日
                  刑事第四庭    審判長法  官  陳筱珮
                                      法  官  柯姿佐
                                      法  官  吳元曜
以上正本證明與原本無異。
如不服本裁定，應於收受送達後五日內向本院提出抗告狀。
                                      書記官  黃亮潔
中　　華　　民　　國　　110 　年　　9 　　月　　13　　日
附表一：受刑人吳宏彬定應執行刑案件一覽表㈠
附表二：受刑人吳宏彬定應執行刑案件一覽表㈡